臺灣南投地方法院民事裁定
111年度消債更字第30號
聲  請  人  
即  債務人  陳柏吉  
代  理  人  張仕融律師（法扶律師）
相  對  人  
即  債權人  星展(台灣)商業銀行股份有限公司


法定代理人  伍維洪  


相  對  人  
即  債權人  中國信託商業銀行股份有限公司


法定代理人  利明献  


相  對  人  
即  債權人  和潤企業股份有限公司

法定代理人  劉源森  


相  對  人  
即  債權人  匯豐汽車股份有限公司

法定代理人  陳昭文  


上列當事人間更生事件，本院裁定如下：
    主  文
聲請人即債務人乙○○自民國一百一十一年八月九日十六時起開始
更生程序。
命司法事務官進行本件更生程序。
    理  由
一、債務人與金融機構協商或調解成立者，不得聲請更生或清算
    ，但因不可歸責於己之事由，致履行有困難者，不在此限；
    第75條第2項規定，於前項但書情形準用之；本條例施行前
    ，債務人依金融主管機關協調成立之中華民國銀行公會會員
    ，辦理消費金融案件無擔保債務協商機制與金融機構成立之
    協商，準用前2項之規定，消費者債務清理條例（下稱消債
    條例）第151條第7項、第8項、第9項定有明文。而債務人可
    處分所得扣除自己及依法應受其扶養者所必要生活費用之餘
    額，連續3個月低於更生方案應清償之金額者，即推定有不
    可歸責於己之事由，消債條例第75條第2項定有明文。又所
    謂「不可歸責於己之事由」，不以債務人「不可預見」為必
    要，亦不以「協商成立後始發生」者為限，僅須於法院就更
    生或清算之聲請為裁判時存在即可；是以，債務人於協商時
    縱可預見將來履行可能有困難，因未詳予思考即成立協商，
    亦不能以此為由，遽認其履行有困難，即係可歸責於債務人
    （司法院98年第1期民事業務研究會第24號司法院民事廳消
    債條例法律問題研審小組意見參照）。
二、經查：聲請人即債務人（下稱聲請人）因認自身有不能清償
    債務之情，曾於民國104年間依中華民國銀行公會會員辦理
    消費金融案件無擔保債務協商機制，與當時最大債權銀行即
    相對人即債權人（下稱相對人）甲○(台灣)商業銀行股份有
    限公司進行申請債務協商，並以共分84期、每月攤還新臺幣
    （下同）7,000餘元之條件達成協商，固有財團法人金融聯
    合徵信中心查詢當事人綜合信用報告回覆書、相對人中國信
    託商業銀行股份有限公司111年5月26日陳報狀在卷可佐（見
    本院卷第27至29頁、第139至141頁）。惟參以聲請人主張其
    於當時之收入，已非穩定，且除須用於其個人生活必要費用
    外，尚須負擔其甫出生子女之扶養必要費用，將收入扣除當
    時一般生活水準下之每月個人生活及扶養必要支出後，再令
    其依約履行還款顯有困難，實難期待其繼續依前開協商方案
    履行還款等語明確，可認其因未能負荷超過其能力所可負擔
    之協商方案，方才毀諾，應屬有不可歸責於己之事由，始致
    履行協商方案有困難，自仍得聲請更生；從而，本件聲請程
    序，尚屬適法。
三、債務人不能清償債務或有不能清償之虞者，得依本條例所定
    更生或清算程序，清理其債務；債務人無擔保或無優先權之
    本金及利息債務總額未逾1,200萬元者，於法院裁定開始清
    算程序或宣告破產前，得向法院聲請更生，消債條例第3條
    、第42條第1項定有明文。法院開始更生程序之裁定，應載
    明其年、月、日、時，並即時發生效力；法院裁定開始更生
    或清算程序後，得命司法事務官進行更生或清算程序，必要
    時，得選任律師、會計師或其他適當之自然人或法人一人為
    監督人或管理人，消債條例第45條第1項、第16條定有明文
    。
四、聲請意旨略以：聲請人積欠相對人已知之債務總額為226萬1
    ,999元，有不能清償債務之情事，未逾1,200萬元；聲請人
    現從事製茶臨時工之工作，每月收入約有2萬5,000元，扣除
    每月個人生活及扶養必要支出，尚有餘額，雖不足以清償債
    務，惟仍可履行更生方案，且願意以每月還款650元、每月
    為1期、共分72期、總還款金額4萬6,800元之計畫清償債務
    ；聲請人並無清算或破產等事件現繫屬於法院，爰依法聲請
    更生等語。
五、經查：
  ㈠聲請人現從事製茶臨時工之工作，每月收入約有2萬5,000元
    乙節，固未能提出工作及收入相關證明，僅能提出民事補正
    狀陳述（見本院卷第165頁）；然而，核其所陳報工作及收
    入性質，本難提出相關證明；再衡以，聲請人現年約32歲（
    見本院卷第167頁），尚屬壯年，有相當之工作能力，其所
    陳報每月收入與基本工資間，亦相差非鉅，屬合理之收入金
    額；堪認聲請人主張其每月有收入約2萬5,000元，而有清償
    債務之可能乙節，應堪採信。
  ㈡聲請人主張其每月個人生活必要支出約為1萬6,326元，與其
    餘扶養義務人共2人，共同扶養其2名未成年子女，每月扶養
    必要支出各約為4,000元；從而，其每月個人生活及扶養之
    必要支出共計為2萬4,326元（計算式：1萬6,326元+4,000元
    +4,000元＝2萬4,326元）等情。本院考量聲請人之負債現況
    ，其日常生活所需費用，自應節制開支，不得有超越一般人
    最低生活標準之享受，其對他人扶養程度，亦應有所限度，
    不應與一般人相當，以免有失衡平，故參酌消債條例第64條
    之2所定債務人及其共同生活親屬所必要生活費數額之認定
    標準，以最近1年衛生福利部或直轄市政府所公告當地區每
    人每月最低生活費（111年度臺灣省每人每月最低生活費）1
    .2倍計算數額即1萬7,076元（計算式：1萬4,230元×1.2 倍＝
    1萬7,076元），作為必要支出之標準，除有特殊情形並有證
    據證明者外，不宜超出此金額之範圍。衡以聲請人前開所列
    每月個人生活必要支出金額約為1萬6,326元，未逾越上開1
    萬7,076元之範圍，應屬相當。又衡以聲請人之2名子女均未
    成年（見本院卷第167頁），縱每月領有家扶中心之補助各2
    ,500元（見本院卷第19頁），仍不足以維持生活，須由聲請
    人與其餘扶養義務人2人共同負擔其扶養費用，誠屬合理；
    且聲請人前開所列每月扶養必要支出金額各為4,000元，均
    未逾越7,288元之範圍〔計算式：（1萬7,076元－2,500元）／2
    扶養義務人=7,288元〕，亦屬相當。從而，堪認聲請人主張
    其每月個人生活及扶養之必要支出共計2萬4,326元（計算式
    ：1萬6,326元+4,000元×2人=2萬4,326元），屬合理之支出
    範圍。則聲請人每月固定收入2萬5,000元，於扣除個人生活
    及扶養之必要支出2萬4,326元後，每月尚有餘額約674元，
    可資作為清償債務之基礎。
  ㈢依如附表所示相對人陳報，截至附表所示基準日止，對聲請
    人尚有如附表所示債權額（含本金、利息），合計上開債權
    總額（含本金、利息）為209萬5,211元。然而，聲請人名下
    別無其他財產（見本院卷第81、84頁），再衡其現有收支狀
    況，足認其確有不能清償債務之情事，已合於聲請更生之要
    件，自應予其有透過更生程序加以重建經濟生活之機會，俾
    符消債條例之立法本旨。
六、綜上所述，本件聲請人有不能清償債務之情事，又所負無擔
    保或無優先權之債務總額未逾1,200萬元，且未經法院裁定
    開始清算程序或宣告破產，復查無消債條例第6條第3項、第
    8條或第46條各款所定應駁回更生聲請之事由存在，則聲請
    人聲請更生，應屬有據，自應准許。
七、爰依首揭規定，裁定如主文。
中　　華　　民　　國　  111　　年　  8  　月　  9    日
                  民事第二庭   法  官  葉峻石
以上正本係照原本作成。
本裁定不得抗告。
中　　華　　民　　國　  111　　年　  8  　月　  9    日
                               書記官  沈柏樺
附表:
編號 債權人 債權總額 (本金、利息；新臺幣/元) 基準日(民國) 1 甲○(台灣)商業銀行股份有限公司 58萬8,974元 111年5月16日 2 中國信託商業銀行股份有限公司 56萬6,851元 111年5月16日 3 和潤企業股份有限公司 38萬9,303元 111年5月16日 4 匯豐汽車股份有限公司 55萬0,083元 111年5月16日 合計：209萬5,211元